臺灣臺中地方法院刑事判決　　　　　　　94年度訴字第2682號
公　訴　人　臺灣臺中地方法院檢察署檢察官
被　　　告　乙○○
上列被告因偽造文書等案件，經檢察官提起公訴（九十四年度偵
緝字第四二三號、九十四年度偵字第六四七０、八八五七號），
被告於準備程序中為認罪之陳述，經本院合議庭裁定，改由受命
法官獨任行簡式審判程序審理，判決如下：
    主    文
乙○○行使偽造私文書，足以生損害於他人，處有期徒刑貳年。
如附表編號一至六所示支票背面偽造「漢懋鐵銅股份有限公司」
、「蘇仁崇」之印文各陸枚、偽造「漢懋銅鐵股份有限公司」、
「蘇仁崇」之印章各壹枚，均沒收。
    犯罪事實
一、乙○○未經「漢懋鐵銅股份有限公司（該公司正確名稱為漢
    懋實業股份有限公司，下稱漢懋公司）」負責人蘇仁崇之同
    意或授權，竟於八十九年間不詳時間，在不詳處所，擅自偽
    刻「漢懋鐵銅股份有限公司」、「蘇仁崇（後改名為蘇永富
    ）之印章各一枚後，隨即於不詳時間，在臺中縣龍井鄉○○
    村○○路南寮巷十四號其住處，同時偽蓋於如附表編號一至
    六所示之支票背面，以偽造「漢懋公司」、「蘇仁崇」之背
    書，乙○○在上開六紙支票背面完成偽造背書之行為後，即
    將上開該六紙支票行使交付予不知情之甲○○使用，足以生
    損害於漢懋公司及蘇仁崇之名譽及信用。（甲○○另單獨持
    如附表編號五之林冠宇支票持以向他人詐財）
二、乙○○明知其與甲○○（業經臺灣高等法院臺中分院九十一
    年度上易字第一七一九號判決確定在案）並未向地方主管機
    關申請取得廢棄物清除、處理之許可證，亦未曾向臺中縣龍
    井鄉、沙鹿鎮、豐原市公所標取垃圾與廢棄物清除處理之工
    程，更未曾向業已倒閉之工廠購買銅鐵，再高價轉賣給「漢
    懋公司」以賺取差價，竟因缺錢花用，遂與甲○○共同基於
    詐騙他人財物之概括犯意聯絡，意圖為自己不法所有，於民
    國八十九年七、八月間，數次前往南投縣草屯鎮○○○路一
    ０二號丙○○住處，共同向丙○○宣稱日後獲利豐厚為由，
    邀請丙○○合夥投資上開事業，致使丙○○誤信為真，陷於
    錯誤，表明願意投資後，乙○○與甲○○即藉詞先後多次向
    丙○○詐騙投資款項及借款，並支付無法兌現之支票、本票
    作為清償之用，經丙○○於各該支票屆期提示不獲兌現，甲○○不願清償分文且避不見面，而乙○○亦逃逸無蹤，丙○○始知受騙。丙○○前後合計受有新臺幣（下同）三百萬元
    之財產損害。乙○○、甲○○先後向丙○○詐騙投資款及借
    款之時間、金額、手段，詳如下述：
    （一）丙○○先於八十九年七月二十日，交付現金六十萬元
          之投資款予甲○○，甲○○則交付乙○○所交付如附
          表編號一所示之由黃明祥所簽發、彰化商業銀行為付
          款人、發票日為八十九年九月十五日、面額八十萬元
          、票號PA0000000-號、偽造「漢懋公司」、「蘇仁崇
          」背書之支票一紙予丙○○，用以支付前開投資款六
          十萬元及紅利二十萬元（該支票屆期提示，因發票人
          簽章不符而遭退票）。
    （二）丙○○再於八十九年八月八日，交付現金六十萬元之
          投資款予甲○○，甲○○則交付其本人所簽發、發票
          日為八十九年八月八日、到期日為八十九年八月三十
          日、面額八十五萬元之本票一紙予丙○○，用以支付
          前開投資款六十萬元及紅利二十五萬元。
    （三）丙○○續於八十九年八月十二日，交付現金六十萬元
          之投資款予甲○○，甲○○則交付由林玉梅所簽發、
          臺中商業銀行龍井分行為付款人、發票日為八十九年
          九月十七日、面額八十萬元、票號0000000-號之支票
          一紙予丙○○，用以支付前開投資款六十萬元及紅利
          二十萬元（該支票屆期提示，因存款不足而遭退票）
          。
    （四）丙○○又於八十九年八月三十日，交付現金三十五萬
          元予乙○○，乙○○則交付其本人所簽發、發票日為
          八十九年八月三十日、到期日為八十九年九月三十日
          、面額五十五萬元之本票一紙予丙○○，用以支付前
          開投資款三十五萬元及紅利二十萬元；甲○○與林瑞
          麟另於同時間，以要請環保單位人員吃飯喝酒為詞，
          向丙○○詐借十萬元。
    （五）丙○○更於八十九年八月三十一日，交付現金七十五
          萬元予乙○○，乙○○則交付其本人所簽發、發票日
          為八十九年八月三十一日、到期日為八十九年九月三
          十日、面額一百十萬元之本票一紙予丙○○，用以支
          付前開投資款七十五萬元及紅利三十五萬元。
三、案經被害人漢懋公司、蘇仁崇、丙○○告訴臺灣臺中地方法
    院檢察署檢察官偵查起訴。
    理    由
一、訊據被告乙○○，對於前揭時地，偽造「漢懋公司」、「蘇
    仁崇」之印章各一枚，偽蓋於如附表編號一至六所示之支票
    背面，以完成偽造背書之行為後，持以行使交付共犯甲○○
    作為詐欺取財使用，足以生損害於漢懋公司、蘇，及與共犯
    甲○○以投資廢棄物清除、處理業務獲利豐厚為由，並以無
    法兌現之他人支票及本人簽發之本票，向告訴人丙○○詐騙
    取得投資款及借款合計三百萬元等情，業經於本院中坦認屬
    實，核與告訴人丙○○、蘇仁崇指訴情節及共犯甲○○之供
    述內容均屬相符，並有彰化商業銀行總行營業部九十四年四
    月十五日彰總營字第790-號函檢附之黃明祥支票存款帳戶之
    開戶申請書、印鑑卡、退票記錄卡、交易明細資料各一份（
    參照九十四年度偵緝字第四二三號偵查卷第五二至七二頁）
    、臺灣土地銀行九十四年五月十日烏存字第0940000092號函
    檢附之洪雅玲支票存款帳戶之開戶資料、往來明細表、退票
    登記表各一份（參照九十四年度偵緝字第四二三號偵查卷第
    七八至九七頁）、如附表編號一所示之彰化商業銀行黃明祥
    支票影本一張（參照九十四年度偵緝字第四二三號偵查卷第
    一０七頁）、臺灣高等法院臺中分院九十一年度上易字第一
    七一九號共犯甲○○被訴詐欺等案件之刑事判決一份在卷可
    稽，被告自白供述與現有事證相符，應堪置信。本件事證已
    臻明確，被告犯行，洵堪認定。
二、(一)按行為人為達同一之目的，同時偽造同一被害人之多件同
    類文書或多張有價證券，因其法益之享有人各僅一個，應認
    其侵害之法益各為一個，不能以其偽造之件數或張數，計算
    其法益之數目。又連續犯之成立，除主觀上須基於一個概括
    之犯意外，客觀上須先後數行為，逐次實施而具連續性，侵
    害數個同性質之法益，其每一前行為與次行為，依一般社會
    健全觀念，在時間差距上，可以分開，在刑法評價上，各具
    獨立性，每次行為皆可獨立成罪，構成同一之罪名，始足當
    之；如數於同時同地或密切接近之時地實施，侵害同一法益
    ，各行為之獨立性極為薄弱，依一般社會健全觀念，在時間
    差距上，難以強行分開，在刑法評價上，以視為數個舉動之
    接續施行，合為包括之一行為予以評價，較為合理，則屬接
    續犯，而為包括之一罪（最高法院八十六年台上字第三二九
    五號裁判參照）。被告先偽造「漢懋公司」、「蘇仁崇」之
    印章，在於如附表編號一至六所示之支票背面，偽蓋「漢懋
    公司」、「蘇仁崇」之印文，以完成偽造背書之行為，並持
    以行使交付甲○○使用，足以生損害於漢懋公司及蘇仁崇之
    名譽及信用，核其所為，係犯刑法第二百十六條、第二百十
    條之行使偽造私文書罪。被告偽造印章後，當然產生偽蓋印
    文之行為，只成立偽造印章罪；又偽造印章罪，為偽造私文
    書之階段行為，而偽造私文書之低度行為又為行使偽造私文
    書之高度行為所吸收，均不另論處。而被告同時同地偽造「
    漢懋公司」、「蘇仁崇」之背書，其時間密接，侵害同一法
    益，各行為之獨立性薄弱，在時間差距上難以強行分開，應
    屬數個舉動之接續實施，為接續犯之包括一罪。(二)被告與甲○○基於共同詐騙他人財物之概括犯意聯絡，意圖為自己不
    法之所有，以投資廢棄物清除、處理業務可以獲取鉅額利益
    為由，誘騙告訴人丙○○投資，致使告訴人丙○○誤信為真
    ，陷於錯誤，而先後多次交付投資款及借款合計三百萬元，
    核其所為，係犯刑法第三百三十九條第一項之詐欺取財罪。
    被告與甲○○二人就前開詐欺行為間，顯有共同之犯意聯絡
    及行為分擔，為共同正犯。被告與共犯甲○○先後多次詐騙
    之行為，其時間緊接，手段同一，所觸犯犯罪構成要件相同
    之罪名，顯係基於概括犯意而為之，為連續犯之裁判上一罪
    關係，應依刑法第五十六條之規定，論以一罪，並加重其刑
    。(三)被告所犯行使偽造私文書罪與詐欺取財罪二者間，有手
    段、結果之牽連關係，為牽連犯之裁判上一罪關係，應依刑
    法第五十五條之規定，從一重之行使偽造私文書罪論處。(四)
    爰審酌被告為貪圖不法利益，偽造「漢懋公司」、「蘇仁崇
    」之印章、印文，進而偽造支票背書，交由共犯甲○○持以
    向告訴人丙○○詐騙財物之行為，告訴人丙○○因而受有三
    百萬元之財產損害，被告與共犯甲○○詐取之財物金額頗鉅
    ，惟因被告犯罪後，業經坦認全部犯行，犯後態度良好，本
    院考量共犯甲○○因本案及其他詐欺犯行，業經法院判處有
    期徒刑二年確定在案，而被告係提供偽造背書之支票予共犯
    甲○○使用之人，對於詐騙之參與程度應較共犯甲○○更多
    等一切情狀，量處如主文所示之刑，以示懲儆。
三、如附表編號一至六所示之支票背面偽造「漢懋公司」、「蘇
    仁崇」之印文各六枚，及偽造「漢懋公司」、「蘇仁崇」之
    印章各一枚，均係被告所偽造之物，不問屬於被告與否，爰
    依刑法第二百十九條之規定，均予諭知沒收。
據上論斷，應依刑事訴訟法第二百七十三條之一第一項、第二百
九十九條第一項前段，刑法第二十八條、第五十六條、第二百十
六條、第二百十條、第三百三十九條第一項、第五十五條、第二
百十九條，罰金罰鍰提高標準條例第一條前段，判決如主文。
中　　華　　民　　國　　94　　年　　10　　月　　4 　　日
                  刑事第五庭    法  官  巫淑芳
上正本證明與原本無異。
如不服本判決，應於送達後十日內向本院提出上訴狀（須附繕
本），上訴於臺灣高等法院臺中分院。
                                書記官  王麗麗
中　　華　　民　　國　　94　　年　　10　　月　　4 　　日
附錄論罪科刑法條：
中華民國刑法第210條：
偽造、變造私文書，足以生損害於公眾或他人者，處五年以下有
期徒刑。
中華民國刑法第216條：
行使第210條至第215條之文書者，依偽造、變造文書或登載不實
事項或使登載不實事項之規定處斷。
中華民國刑法第339條：
意圖為自己或第三人不法之所有，以詐術使人將本人或第三人之
物交付者，處五年以下有期徒刑、拘役或科或併科1000元以下罰
金。
以前項方法得財產上不法之利益或使第三人得之者，亦同。
前二項之未遂犯罰之。
附表：
┌─┬─────┬───┬───┬───┬───┬───┐
│編│票      號│發票人│付款人│發票日│面  額│備  註│
│號│          │      │      │      │      │      │
├─┼─────┼───┼───┼───┼───┼───┤
│1 │PA0000000 │黃明祥│彰化商│890905│80萬元│票背偽│
│  │          │      │業銀行│      │      │造「漢│
│  │          │      │      │      │      │懋公司│
│  │          │      │      │      │      │」、「│
│  │          │      │      │      │      │蘇仁崇│
│  │          │      │      │      │      │」之印│
│  │          │      │      │      │      │文各一│
│  │          │      │      │      │      │枚    │
├─┼─────┼───┼───┼───┼───┼───┤
│2 │PA0000000 │黃明祥│彰化商│890905│67萬元│票背偽│
│  │          │      │業銀行│      │      │造「漢│
│  │          │      │      │      │      │懋公司│
│  │          │      │      │      │      │」、「│
│  │          │      │      │      │      │蘇仁崇│
│  │          │      │      │      │      │」之印│
│  │          │      │      │      │      │文各一│
│  │          │      │      │      │      │枚    │
├─┼─────┼───┼───┼───┼───┼───┤
│3 │A0000000  │林冠宇│華信商│890830│50萬元│票背偽│
│  │          │      │業銀行│      │      │造「漢│
│  │          │      │南臺中│      │      │懋公司│
│  │          │      │分行  │      │      │」、「│
│  │          │      │      │      │      │蘇仁崇│
│  │          │      │      │      │      │」之印│
│  │          │      │      │      │      │文各一│
│  │          │      │      │      │      │枚    │
├─┼─────┼───┼───┼───┼───┼───┤
│4 │A0000000  │林冠宇│華信商│890920│260萬 │票背偽│
│  │          │      │業銀行│      │元    │造「漢│
│  │          │      │南臺中│      │      │懋公司│
│  │          │      │分行  │      │      │」、「│
│  │          │      │      │      │      │蘇仁崇│
│  │          │      │      │      │      │」之印│
│  │          │      │      │      │      │文各一│
│  │          │      │      │      │      │枚    │
├─┼─────┼───┼───┼───┼───┼───┤
│5 │A0000000  │林冠宇│華信商│890830│50萬元│票背偽│
│  │          │      │業銀行│      │      │造「漢│
│  │          │      │南臺中│      │      │懋公司│
│  │          │      │分行  │      │      │」、「│
│  │          │      │      │      │      │蘇仁崇│
│  │          │      │      │      │      │」之印│
│  │          │      │      │      │      │文各一│
│  │          │      │      │      │      │枚    │
├─┼─────┼───┼───┼───┼───┼───┤
│6 │EK0000000 │洪雅玲│臺灣土│890815│180萬 │票背偽│
│  │          │      │地銀行│      │元    │造「漢│
│  │          │      │烏日分│      │      │懋公司│
│  │          │      │行    │      │      │」、「│
│  │          │      │      │      │      │蘇仁崇│
│  │          │      │      │      │      │」之印│
│  │          │      │      │      │      │文各一│
│  │          │      │      │      │      │枚    │
└─┴─────┴───┴───┴───┴───┴───┘
